臺灣桃園地方法院交通事件裁定　　　100年度交聲字第706號
原處分機關　交通部公路總局新竹區監理所桃園監理站
異　議　人
即受處分人　楊明明
上列異議人即受處分人因違反道路交通管理處罰條例案件，對於
交通部公路總局新竹區監理所桃園監理站100 年9 月15日所為之
處分（原處分案號：桃監裁字第裁52-DB0000000號），聲明異議
，本院裁定如下：
    主  文
原處分撤銷。
楊明明汽車駕駛人，駕駛汽車不遵守警察機關依道路交通管理處
罰條例第五條規定所發布之命令，處罰鍰新臺幣玖佰元，並記違
規點數壹點；又在壹年內，違規記點共達陸點以上，吊扣小型車
普通駕駛執照拾貳個月。
    理  由
一、原處分意旨略以：本件異議人即受處分人楊明明於民國100
    年1 月23日下午5 時5 分許，駕駛車牌號碼559-GE號營業貨
    運曳引車，行經桃園縣八德市○○路，經桃園縣政府警察局
    八德分局警員舉發有「砂石車禁駛時段載滿砂石行駛道路」
    之違規行為，應依道路交通管理處罰條例第60條第2 項第2
    款之規定處罰鍰新臺幣（下同）900 元，並依同條例第63條
    第1 項第1 款之規定記違規點數1 點。復因異議人前於99年
    12月26日晚上11時20分許，駕駛車牌號碼UJ-0842 號自用一
    般小客車，因酒精濃度測試超過標準，為警舉發有「汽車駕
    駛人酒精濃度超過規定標準（0.4-0.55）」之違規行為，因
    異議人84年3 月2 日考領有聯結車職業駕駛執照，故雖有違
    反道路交通管理處罰條例第35條第1 項第1 款之規定，然適
    用道路交通管理處罰條例第68條第2 項前段規定，經裁處「
    罰鍰3 萬4,500 元，記違規點數5 點」。是異議人先後之交
    通違規行為，於一年內記點共達6 點以上，依道路交通管理
    處罰條例第68條第2 項但書規定，自應吊扣其駕駛執照12個
    月。是原處分機關裁處異議人罰鍰900 元，並吊扣駕駛執照
    12個月，於法並無違誤等語。
二、異議意旨略以：異議人開小車酒駕違規，因要吊扣駕照，全
    家大小家計全靠聯結車過生活，請求吊扣普通小型車駕照等
    語。
三、按為維護道路交通安全與暢通，公路或警察機關於必要時，
    得就下列事項發布命令：一、指定某線道路或某線道路區段
    禁止或限制車輛、行人通行，或禁止穿越道路，或禁止停車
    及臨時停車；汽車駕駛人，駕駛汽車經測試檢定有下列情形
    之一者，處新臺幣一萬五千元以上六萬元以下罰鍰，並當場
    移置保管該汽車及吊扣其駕駛執照一年…：一、酒精濃度超
    過規定標準；汽車駕駛人，駕駛汽車有下列情形之一，而本
    章各條無處罰之規定者，處新臺幣九百元以上一千八百元以
    下罰鍰：…二、不遵守公路或警察機關，依第五條規定所發
    布命令；汽車駕駛人有下列各款所列條款之一者，除依原條
    款處罰鍰外，並予記點：一、有…第六十條第一項、第二項
    第一款、第二款情形之一者，各記違規點數一點，道路交通
    管理處罰條例第5 條第1 款、第35條第1 項第1 款、第60條
    第2 項第2 款、第63條第1 項第1 款分別定有明文。次按領
    有汽車駕駛執照之汽車駕駛人，除駕駛聯結車、大客車、大
    貨車外之非其駕駛執照種類之車輛，違反本條例及道路交通
    安全規則之規定，應受吊扣駕駛執照情形時，無因而肇事致
    人受傷或重傷者，記違規點數五點。但一年內違規點數共達
    六點以上或再次應受吊扣駕駛執照情形者，併依原違反本條
    例應受吊扣駕駛執照處分規定，吊扣其駕駛執照，違反道路
    交通管理事件統一裁罰基準及處理細則第68條第2 項亦有明
    訂。再按汽車駕駛執照分為下列各類：一、小型車普通駕駛
    執照。二、大貨車普通駕駛執照。三、大客車普通駕駛執照
    。四、聯結車普通駕駛執照。五、小型車職業駕駛執照。六
    、大貨車職業駕駛執照。七、大客車職業駕駛執照。八、聯
    結車職業駕駛執照。九、國際駕駛執照。十、輕型機器腳踏
    車駕駛執照。十一、小型輕型機器腳踏車駕駛執照。十二、
    普通輕型機器腳踏車駕駛執照。十三、重型機器腳踏車駕駛
    執照。十四、普通重型機器腳踏車駕駛執照。十五、大型重
    型機器腳踏車駕駛執照；汽車駕駛人取得高一級車類之駕駛
    資格者，應換發駕駛執照，並准其駕駛較低級車類之車輛，
    其規定如下：一、已領有聯結車駕駛執照者，得駕駛大客車
    、大貨車、代用大客車、大客貨兩用車、曳引車、小型車、
    輕型機器腳踏車。自中華民國九十六年二月一日起以領有大
    貨車駕駛執照二年以上之經歷申請考驗取得聯結車駕駛執照
    者，不得駕駛大客車、代用大客車、大客貨兩用車，道路交
    通安全規則第53條、第61條第1 項第1 款亦分別訂有明文。
    又關於違反交通管理事件駕駛人違規記點、記次之認定標準
    與計算方式，依「道路交通駕駛人違規記點及汽車違規紀錄
    作業處理要點」第8 點規定：「駕駛人違規記點，其累計點
    數，汽車，機器腳踏車應分開計算」。查本件異議人為領有
    職業聯結車駕照之人，有證號查詢汽車駕駛人資料1 紙在卷
    可按，依上揭規則第61條規定，亦准許駕駛較低等級之小型
    車甚明，是異議人駕駛聯結車、小型車之違規行為，依道路
    交通安全規則第3 條規定，均屬駕駛汽車之違規，並非屬駕
    駛機器腳踏車之違規，是其2 次違規行為記點，仍應一併累
    計。
四、經查：
  (一)依桃園縣政府民國98年4 月30日府交運字第09801620981 號
    公告本縣98年4 月份新增、解除管制禁行大貨車及開放砂石
    車路線暨時段一覽表，可知桃園縣八德市○○路係上午7時
    至8 時、下午5 時至6 時禁止砂石車行駛之路段，有卷附之
    桃園縣轄區開放砂石車行駛路段一覽表（見本院卷第32頁）
    附卷可稽。
  (二)本件異議人於民國100 年1 月23日下午5 時5 分許，駕駛車
    牌號碼559 －GE號營業貨運曳引車，行經桃園縣八德市○○
    路，經桃園縣政府警察局八德分局警員舉發有「砂石車禁駛
    時段載滿砂石行駛道路」之違規行為，員警即以其行為違反
    道路交通管理處罰條例第60條第2 項第2 款規定製單舉發之
    事實，有100 年1 月23日DB0000000 違規通知單影本1 紙（
    見本院卷第6 頁）在卷可稽。異議人雖於本院審理時辯稱：
    伊係4 點55分開車經過那裡，不是5 點5 分，警察是以開單
    開好的時間去寫，伊被攔下來以後警察還有查驗證件與土方
    運送單，歷時約10分鐘，所以伊應該是4 點55分開車經過那
    裡。伊本來打算要停車，係因警察鳴笛，該處為雙線道，伊
    應該是要找寬一點的地方停，所以才繼續往前開，後來伊停
    車以後警察就很不高興作勢要拔槍云云（見本院卷第17頁背
    面）。惟證人即當日取締員警王雲輝於本院審理時結證稱：
    我們對於取締的時間是聽廣播再以自己的手錶確認，超時以
    後才會執行取締。當天我們下午4 點到6 點的巡邏班行經廣
    福路時，我們在廣播聽到警廣下午5 點的報時，再核對自己
    的手錶，確定是5 點以後才開始在該路段執行取締的勤務。
    因為時間久了所以詳細的經過伊已經記憶有點模糊，但伊會
    取締砂石一定都是聽廣播，長官也要求我們一定要聽廣播再
    以自己的手錶確認時間以後才可以進行取締，所以伊取締的
    時間應該就是通知單上面所記載的下午5 點5 分。廣福路是
    兩線道，被告所駕駛的連結砂石車體積很龐大，我們是會車
    ，那個時候時間已經超過5 點了，所以我們才去做取締的動
    作等語（見本院卷第18頁背面）。查舉發當時現場之值勤警
    員乃交通案件之重要證人，而警員執行公務時，本身即受有
    行政懲處責任之監督，且其到庭具結作證，更係以刑事責任
    擔保其證言之真實性，本件舉發警員王雲輝與異議人間並無
    何身份利害業務關係，當無嫌隙，衡諸情理應無甘冒偽證罪
    刑責風險而故意設詞構陷異議人，且證人就當時異議人行駛
    路徑、取締經過證述綦詳，已如前述，是本件受處分人之違
    規行為，堪以認定。
  (三)惟按道路交通管理處罰條例第68條前於94年12月14日修正，
    並自95年3 月1 日施行前之規定為：「汽車駕駛人，因違反
    本條例及道路交通安全規則之規定，受吊扣或吊銷駕駛執照
    處分時，吊扣或吊銷其持有各級車類之駕駛執照」，其立法
    意旨在於違規行為對道路交通秩序之維持及道路交通安全已
    生較大之影響，故規定吊扣或吊銷其持有各級車類之駕駛執
    照，以限制其繼續駕車行駛道路之權利，其係屬駕駛行為之
    限制，並不因所持駕駛執照種類不同而有所差異。而94年12
    月14日修正之道路交通管理處罰條例第68條則規定：「汽車
    駕駛人，因違反本條例及道路交通安全規則之規定，受吊銷
    駕駛執照處分時，吊銷其持有各級車類之駕駛執照」，其立
    法理由略以：「原條文將違法或違規駕駛人所持有各級車類
    之駕駛執照一併吊扣或吊銷，失之過酷，影響人民工作及生
    活甚鉅，爰修正之」等語。故依94年12月14日修正之道路交
    通管理處罰條例第68條之規定觀之，受吊扣駕駛執照處分，
    不再吊扣其持有各級車類之駕駛執照，僅於受吊銷駕駛執照
    處分時，始吊銷其持有各級車類之駕駛執照，而限縮修正前
    條文之適用範圍，即受吊扣駕駛執照處分，不在本條規定適
    用之列。是依上開規定受吊銷駕照處分者，仍維持吊銷其持
    有各級車類之駕駛執照；至於受吊扣駕照處分者，則僅吊扣
    其違法或違規當時所駕駛車輛之駕駛執照，不再吊扣其持有
    各級車類之駕駛執照，其理甚明。故原處分機關於作成吊扣
    駕駛執照處分時，應就行為人所應吊扣之駕駛執照種類予以
    限定，始符合依法行政原則。是本件異議人自99年12月26日
    酒後駕車未滿1 年內，旋即於100 年1 月23日再犯於禁駛時
    間行駛於禁駛路段之違規，依上揭說明，其應受處分應為限
    制其駕駛普通小型車（即酒後駕車違規時所駕駛之車類）之
    權利，即應吊扣其小型車普通駕駛執照12個月。至於公路監
    理機關於實務上僅逐級核發給汽車駕駛人1 張汽車駕駛執照
    ，致持有高級車類駕駛執照之汽車駕駛人駕駛低級車種違規
    酒駕，而須吊扣低級車類駕駛執照時，產生執行技術層面之
    困難；然行政機關本應因應法令之變更，而精進其行政執行
    成效，斷不得因執行技術層面之困難，為求行政上之便利而
    置相關法令於不顧，甚或逾越比例原則，逕為吊扣其持有各
    級車類之駕駛執照，致侵害人民之工作權，此等如何為適當
    之處分及執行方式之問題，委應由行政機關設法解決，不能
    據此要求人民容忍該不利益，原處分機關竟仍逕為吊扣受處
    分人職業聯結車駕駛執照之處分，顯已逾修正後道路交通管
    理處罰條例第68條之規範意涵及範圍，自非允當。
  (四)綜上所述，原處分機關裁處異議人吊扣職業聯結車駕駛執照
    12個月部分，顯與上開說明有違，應予以異議人吊扣小型車
    普通駕駛執照；至於裁處異議人罰鍰900 元、記違規點數1
    點部分，於法並無不合。惟原處分所為裁罰，係屬一體，其
    既有上開部分違法之處，即屬無可維持，爰予撤銷，並依法
    裁處如主文第2 項所示。
五、據上論斷，應依道路交通管理處罰條例第87第2 項、道路交
    通事件處理辦法第19條前段，裁定如主文。
中    華    民    國  100     年    11    月    30    日
                  交通法庭    法官    王筆毅
以上正本證明與原本無異。
如不服本裁定，應於裁定送達後5 日內向本院提出抗告狀。
                              書記官  高  平
中    華    民    國   100    年    12    月    6     日